【裁判字號】    97,交易,147
【裁判日期】    971110
【裁判案由】    過失致死
【裁判全文】
臺灣雲林地方法院刑事判決             97年度交易字第147號
公  訴  人  臺灣雲林地方法院檢察署檢察官
被      告  甲○○
選任辯護人  財團法人法律扶助基金會陳源濱律師
被      告  乙○○
上列被告等因過失致死案件，經檢察官聲請以簡易判決處刑（97
年度調偵字第157 號）及移送併辦（97年度偵字第4978號），本
院斗六簡易庭受理後（97年度六交簡字第114 號），認不宜逕以
簡易判決處刑，改依通常程序審理，本院判決如下：
    主  文
甲○○犯過失致人於死罪，處有期徒刑壹年。
乙○○犯過失致人於死罪，處有期徒刑伍月，如易科罰金，以新
臺幣壹仟元折算壹日。緩刑年。
    事  實
一、甲○○於民國97年3 月11日上午，駕駛車牌號碼HO-1066 號
    自小客車，自雲林縣斗南鎮住處出發欲前往雲林科技工業區
    上班，於同日上午7 時20分許，沿雲林縣斗六市○○路由西
    往東方向行近該路段與崙仔路設有閃光黃燈號誌交岔路口，
    欲左轉崙仔路時，本應注意車輛行駛至交岔路口左轉彎時，
    應行至交岔路口中心處左轉，並不得占用來車道搶先左轉，
    且轉彎車應讓直行車先行，而依當時天候晴、日間有自然光
    線，路面乾燥、無缺陷，道路無障礙物，視距良好，並無不
    能注意之情形，竟疏未注意讓直行車先行，且於所駕駛之車
    輛尚未行至路口中心處時，即占用來車道搶先左轉，適對向
    有乙○○騎乘車牌號碼L5M-963 號重型機車搭載其弟張峻瑋
    ，沿保長路由東往西方向行駛至該路口，乙○○本應注意車
    前狀況，隨時採取必要之安全措施，且應注意車輛行駛至交
    岔路口，應遵守燈光號誌，如遇閃光黃燈時，表示「警告」
    ，車輛應減速接近，注意安全，小心通過，且依當時天候、
    道路狀況，亦無不能注意之情形，竟疏未注意車前狀況，亦
    未注意減速接近，即貿然進入該路口，致甲○○所駕駛自小
    客車之左前車頭與乙○○騎乘之機車左側車身發生碰撞，乙
    ○○、張峻瑋均因而人、車倒地，乙○○受有頭部外傷、右
    手肘部上髁骨頭裂傷等傷害；張峻瑋則受有頭部外傷、顱內
    出血等傷害，經送醫急救，於同日上午7 時39分許不治死亡
    。甲○○於肇事後，在未被有偵查犯罪職權之機關或公務員
    知悉前，不逃避接受裁判，主動向警察機關報案，並於警方
    前往現場處理時，當場承認其為肇事人，因而自首接受裁判
    。
二、案經雲林縣警察局分局斗六分局報告及乙○○訴由臺灣雲林
    地方法院檢察署檢察官偵查後聲請簡易判決處刑暨移送併辦
    。
    理  由
一、證據能力部分：
    (一)被告甲○○及其辯護人對於臺灣省嘉雲區車輛行車事故鑑
      定委員會（下稱行車事故鑑定委員會）以97年4 月22日嘉
      雲鑑970168字第0975801154號函附之鑑定意見書認為無證
      據能力，然查，上開鑑定意見書，係由臺灣雲林地方法院
      檢察署檢察官依刑事訴訟法第208 條第1 項之規定，囑託
      該機關所為之鑑定結果，依刑事訴訟法第159 條第1 項之
      立法理由可知，刑事訴訟法第206 條鑑定人之鑑定，為該
      條所謂「法律有規定者」之情形，為傳聞法則之例外，而
      刑事訴訟法第208 條第1 項所定機關、團體之鑑定，亦明
      文準用同法第206 條之規定，自亦屬刑事訴訟第159 條第
      1 項所定「法律有規定者」之例外情形，因此，上開鑑定
      意見書，本院認為有證據能力。且本件辯護人係以該鑑定
      意見書所作之判斷不正確作為抗辯之理由，所辯核屬證據
      證明力之範疇，亦與證據能力無涉。
    (二)按被告以外之人，於審判外之言詞或書面陳述，除法律有
      規定者外，不得作為證據，刑事訴訟法第159 條第1 項定
      有明文，而所謂法律有規定者，即包括同法第159 條之1
      至之5 所規定傳聞證據具有證據能力之例外情形。故如欲
      採被告以外之人於審判外之言詞為證據時，必須符合法律
      所規定之例外情形，方得認其審判外之陳述有證據能力（
      最高法院94年度臺上字第948 號判決意旨參照）。被告乙
      ○○於警詢時所製作之筆錄，就被告甲○○而言，係被告
      以外之人，於審判外之陳述，屬傳聞證據，且被告甲○○
      之辯護人於本院審理時，對上開筆錄亦表示無證據能力，
      依刑事訴訟法第159 條第1 項規定，上開證據方法應予排
      除，不得作為本案證明被告甲○○有罪之依據。
二、訊據被告甲○○、乙○○對其2 人有於上開時、地發生車禍
    ，因而造成張峻瑋死亡，乙○○亦倒地受傷等事實均坦承不
    諱，惟均矢口否認有何過失，被告甲○○辯稱：偵查中我是
    誤判才會承認，事後發覺我並沒有錯，我是停在路口待轉，
    我的車是停止的云云；被告乙○○則辯稱：當時我騎車到路
    口減速的時候，他從我左前方撞過來，我才倒在地上，我認
    為我沒有過失云云。經查：
    (一)被告甲○○有於97年3 月11日上午7 時20分許，駕駛車牌
      號碼HO-1066 號自小客車，行經上開肇事路口，與乙○○
      所騎乘車牌號碼L5M-963 號之重型機車發生碰撞之事實，
      有道路交通事故現場圖、調查報告表、現場照片16張（相
      驗卷第20至27頁）在卷可證，而被告即告訴人乙○○因本
      件車禍受有頭部外傷、右手肘部上髁骨頭裂傷等傷害，被
      害人張峻瑋因此車禍受有頭部外傷、顱內出血等傷害，經
      送醫急救，於97年3 月11日上午7 時39分許不治死亡，亦
      分別有國立臺灣大學醫學院附設醫院雲林分院97年3 月15
      日診斷證明書、林骨科診所97年7 月18日診斷證明書各1
      紙、臺灣雲林地方法院檢察署檢察官相驗筆錄、相驗屍體
      證明書、檢驗報告書在卷足憑（本院卷第27至28頁、相驗
      卷第31頁、第38至48頁），此部分事實，堪以認定。
    (二)被告甲○○於本院審理時雖否認有何過失，並以上開情詞
      置辯。惟被告甲○○於97年3 月11日偵查中已自承：我有
      佔用對方的車道，對於本件車禍，有部分過失等語（相驗
      卷第33頁）。且依卷附道路交通事故調查報告表、現場圖
      、現場照片及被告甲○○於警詢中之供述可知，本件車禍
      發生地點係在雲林縣斗六市○○路與崙仔路交岔路口處，
      被告甲○○肇事當時係沿保長路由西往東方向行駛至該交
      岔路口欲左轉崙仔路，被告乙○○則係沿保長路由東往西
      方向行駛，車禍發生後，被告甲○○所駕駛自小客車之停
      止位置，尚未到達路口中心處，其車輛斜停在該交岔路口
      中心點西北西方，車身絕大部分位在對向來車道上，且已
      占據對向來車道半個路面以上，顯見被告甲○○於該交岔
      路口未達中心處即占用來車道搶先左轉甚明。又被告甲○
      ○於警詢時供稱：我車左前車頭與機車左側車身發生碰撞
      而肇事（相驗卷第7 頁），所述核與道路交通事故調查報
      告表(二)車輛撞擊部分欄之記載相符，堪認兩車發生撞擊之
      位置確為被告甲○○之自小客車左前車頭與被告乙○○之
      機車左側車身發生碰撞，而若如被告甲○○所言其車輛當
      時為停止狀態及依其所提出之被告乙○○機車路線圖（本
      院卷第62頁），則此次車禍之發生，應為被告乙○○所騎
      乘之機車車頭直接撞上被告甲○○之自小客車左前車頭，
      惟本件被告乙○○之機車撞擊位置卻在其左側車身，而依
      情理，應係被告甲○○所駕駛之車輛於左轉行進間與直行
      通過該交岔路口之機車發生碰撞，始會造成此種碰撞情形
      ，被告甲○○所辯其車輛是停止狀態，是被告乙○○騎機
      車撞上之詞，並無足採。而被告甲○○為轉彎車輛，被告
      乙○○為直行車，於車禍發生時，被告甲○○所駕駛之車
      輛甫離開保長路西往東方向車道之停止線，尚未到達路口
      中心處，而被告乙○○之機車則已通過該路口超過一半之
      距離，足認被告甲○○於行經上開交岔路口左轉彎時，未
      暫停讓直行車先行，否則不致與被告乙○○之機車發生碰
      撞，是被告甲○○亦有轉彎車未暫停讓直行車先行之過失
      ，甚為明確。
    (三)被告乙○○於本院審理時亦否認有何過失，然被告乙○○
      於97年3 月11日偵查中已供承：我有看到對方車子開過來
      ，我緊急剎車就撞上去了，對於本件車禍，有一點過失等
      語（相驗卷第33頁），且依前揭道路交通事故調查報告表
      、現場圖及卷內現場照片可知，本件車禍發生之路口設有
      閃光黃燈號誌，而被告乙○○所行駛之保長路東往西方向
      車道路寬約5.5 公尺，保長路車道中央並未設置分隔島，
      無種植樹木或其他障礙物，乙○○所行駛之該路段，視野
      寬廣，可清楚看見前方車輛動態（如相驗卷第20頁照片編
      號1 所示），而依現場圖可知，車禍發當時，被告甲○○
      所駕駛之自小客車甫離開其原本行駛之車道進行左轉，此
      時該車輛距離被告乙○○所行駛車道之路口停止線大約有
      11公尺（依現場圖比例尺每格2 公尺計算），堪認被告於
      進入該路口時，對於前方車輛動態，有充分的時間、距離
      反應，並無猝不及防之情事，被告乙○○於行經上開路口
      時，未注意到前方甲○○之車輛正進行左轉，並採取必要
      之安全措施，因而與其發生碰撞，足認其有未注意車前狀
      況之過失。再依本件車禍發生後之車損照片可知（相驗卷
      第22至24頁），被告甲○○之自小客車左前車頭，車輛凹
      陷、損壞情形相當嚴重，堪認被告乙○○所騎乘之機車撞
      擊力道強烈，顯見其行車有相當之速度，是被告乙○○於
      通過該路口時，並未減速接近，注意安全，小心通過，亦
      堪認定。
    (四)本件車禍事故經檢察官送行車事故鑑定委員會鑑定結果，
      亦認：「一、甲○○駕駛自用小客車，行經閃光黃燈號誌
      交岔路口，左轉彎車未讓對向直行車先行，為肇事主因。
      二、乙○○駕駛普通重機車，行經閃光黃燈號誌交岔路口
      ，未減速接近，小心通過，為肇事次因。」，有行車事故
      鑑定委員會以97年4 月22日嘉雲鑑970168字第0975801154
      號函附之鑑定意見書1 份在卷可稽（相驗卷第60至62頁）
      。
    (五)而按汽車行駛時，駕駛人應注意車前狀況，並隨時採取必
      要之安全措施；汽車行駛至交岔路口，應遵守燈光號誌，
      左轉彎時，應距交岔路口30公尺前顯示方向燈或手勢，換
      入內側車道或左轉車道，行至交岔路口中心處左轉，並不
      得占用來車道搶先左轉，及轉彎車應讓直行車先行，道路
      交通安全規則第94條第3 項、第102 條第1 項第1 款、第
      5 款、第7 款分別定有明文。被告甲○○、乙○○均為汽
      車駕駛人，自應注意上開道路交通安全規則之規定，且肇
      事當時天候晴、日間有自然光線，路面乾燥、無缺陷，道
      路無障礙物，視距良好，並無不能注意之情形，有前揭道
      路交通事故調查報告表在卷可按，則依當時情形，被告甲
      ○○、乙○○均無不能注意之情事，乃被告甲○○竟疏未
      注意車輛行駛至交岔路口左轉彎時，應行至交岔路口中心
      處左轉，並不得占用來車道搶先左轉，且未注意讓直行車
      先行；被告乙○○未注意車前狀況，隨時採取必要之安全
      措施，及未注意遇閃光黃燈時，車輛應減速接近，注意安
      全，小心通過，2 人因此肇致本件車禍，均屬有過失。再
      被告甲○○之過失行為與張峻瑋之死亡及被告乙○○所受
      上開傷害間，被告乙○○之過失行為與張峻瑋之死亡間，
      均有相當因果關係。本件事證明確，被告甲○○過失致死
      、過失傷害犯行及被告乙○○過失致死犯行均堪認定，應
      依法論科。至被告甲○○及其辯護人聲請再送國立成功大
      學鑑定此次車禍責任歸屬，因本件事證已經明確，核無再
      送鑑定之必要，併此敘明。
三、核被告甲○○所為，係犯刑法第276 條第1 項之過失致人於
    死罪及同法第284 條第1 項前段之過失傷害罪（併辦意旨書
    原記載為刑法第284 條第2 項後段之業務過失重傷害罪嫌，
    業經公訴檢察官更正為刑法第284 條第1 項前段之過失傷害
    罪，見本院卷第82頁補充理由書）；被告乙○○所為，係犯
    刑法第276 條第1 項之過失致人於死罪。被告甲○○以一過
    失行為，同時侵害乙○○、張峻瑋之個人法益，觸犯上開2
    罪名，為想像競合犯，應依刑法第55條之規定從一重之過失
    致人於死罪處斷。甲○○於肇事後，在未被有偵查犯罪職權
    之機關或公務員知悉前，不逃避接受裁判，主動向警察機關
    報案，並於警方前往現場處理時，當場承認其為肇事人，有
    雲林縣警察局交通警察隊道路交通事故自首情形紀錄表附卷
    可稽（相驗卷第29頁），核與自首之規定相符，依刑法第62
    條前段之規定減輕其刑。公訴人雖僅就被告甲○○過失致人
    於死之犯行聲請簡易判決處刑，然上開過失傷害之犯罪事實
    ，與起訴之過失致死部分，有想像競合犯之裁判上一罪關係
    ，已如前述，本院自應併予審理，附此敘明。爰審酌被告甲
    ○○、乙○○就此次車禍之發生，其2 人過失之程度，肇致
    被害人張峻瑋死亡之結果，對其家屬造成無可彌補之創傷，
    被告甲○○並因此造成乙○○受有上開傷害，甲○○迄今仍
    未與被害人家屬及告訴人達成和解，被告2 人於本院審理時
    均否認犯行，其2 人之犯後態度、智識程度等一切情狀，分
    別量處如主文所示之刑，被告乙○○部分，並諭知易科罰金
    之折算標準。
四、末查被告乙○○前未曾因故意犯罪受有期徒刑以上刑之宣告
    ，有卷附臺灣高等法院被告前案紀錄表可參，被告乙○○與
    死者張峻瑋為親兄弟，車禍發生當時被告乙○○騎機車搭載
    張峻瑋，一時不慎發生本件車禍，造成張峻瑋死亡，被告乙
    ○○對此已深感自責，經此刑之宣告，當足促其警惕，本院
    認上開宣告之刑，以暫不執行為適當，爰宣告緩刑3 年，以
    啟自新。
據上論斷，應依刑事訴訟法第452 條、第299 條第1 項前段，刑
法第276 條第1 項、第284 條第1 項前段、第55條、第62條前段
、第41條第1 項前段、第74條第1 項第1 款，刑法施行法第1 條
之1 第1 項、第2 項前段，判決如主文。
本案經檢察官丙○○到庭執行職務。
中    華    民    國    97    年    11    月    10    日
                  刑事第二庭    法  官  王  素  珍
以上正本證明與原本無異。
如不服本判決，應於判決收受後10日內，向本院提出上訴狀（須
附繕本）。
                                書記官  吳  伊  婷
中    華    民    國    97    年    11    月    12    日
附錄本案論罪科刑法條：
中華民國刑法第276條第1項
（過失致死罪）
因過失致人於死者，處2 年以下有期徒刑、拘役或2 千元以下罰
金。
從事業務之人，因業務上之過失犯前項之罪者，處5 年以下有期
徒刑或拘役，得併科3 千元以下罰金。
中華民國刑法第284條第1項
（過失傷害罪）
因過失傷害人者，處6 月以下有期徒刑、拘役或5 百元以下罰金
，致重傷者，處1 年以下有期徒刑、拘役或5 百元以下罰金。
從事業務之人，因業務上之過失傷害人者，處1 年以下有期徒刑
、拘役或1 千元以下罰金，致重傷者，處3 年以下有期徒刑、
拘役或2 千元以下罰金。


司法院資訊處製作；財團法人民間司法改革基金會備份。
